【裁判字號】    98,司家聲,306
【裁判日期】    980729
【裁判案由】    核定遺產管理人報酬
【裁判全文】
臺灣高雄地方法院民事裁定           98年度司家聲字第306號
聲  請  人  林柏瑞律師即被繼承人甲○○之遺產管理人
上聲請人聲請核定遺產管理人報酬事件，本院裁定如下：
    主  文
聲請人任被繼承人甲○○（女，民國○○○年○月○○日生，身
分證統一編號：Ｚ000000000號）遺產管理人之報酬核
定為新臺幣肆萬元。
程序費用新臺幣壹仟元由被繼承人甲○○之遺產負擔。
    理  由
一、按「遺產管理人，得請求報酬，其數額由親屬會議按其勞力
    及其與被繼承人之關係酌定之。」、「依本法之規定應開親
    屬會議時，由當事人、法定代理人或其他利害關係人召集之
    。」、「親屬會議不能召開或召開有困難時，依法應經親屬
    會議處理之事項，由有召集權人聲請法院處理之。」，民法
    第1183條、第1129條、第1132條第2 項前段分別定有明文。
二、本件聲請意旨略以：聲請人前經本院96年度財管字第149 號
    民事裁定選任為被繼承人之遺產管理人。嗣依本院97年度家
    催字第352 號民事裁定為公示催告，並於民國97年10月3 日
    刊登於台灣新生報。嗣陸續接獲高雄縣政府地方稅務局96至
    98年度房屋稅催繳通知，又聲請人於97年10月29日主動發函
    通知債權人國泰世華銀行申報債權，以利製作遺產清冊，另
    聲請人於98年7 月3 日收受本院執行處通知被繼承人所遺之
    不動產業經拍定在案。聲請人任本件遺產管理人已代墊支出
    費用新臺幣（下同）2,079 元。再者，被繼承人甲○○之遺
    產計有土地及房屋共二筆，遺產總值為1,228,198 元，另有
    負債（含擔保債務）截至聲請日止計有1,473,913 元之債務
    ，雖本件公示催告期間係於98年10月3 日期滿，惟被繼承人
    所遺之不動產已經本院執行處拍定在案現待分配中，為利於
    聲請人參與分配且為日後依法申報遺產稅與清償債權所需，
    爰狀請本院裁定本件遺產管理人報酬等語。
三、經查：
  (一)本件被繼承人甲○○死亡後，其繼承人等均已拋棄繼承權，
    且未經親屬會議選定遺產管理人，經本院選任聲請人為被繼
    承人之遺產管理人乙節，有聲請人提出之本院96年度財管字
    第149 號民事裁定暨其確定證明書附卷可稽，堪信為真實。
    準此，聲請人顯難召開親屬會議酌定其管理遺產之報酬，是
    其本於利害關係人之地位，聲請本院酌定報酬，洵屬有據。
  (二)聲請人主張之前揭事實，除上述民事裁定外，另據其提出財
    政部臺灣省南區國稅局遺產稅免稅證明書、被繼承人甲○○
    之遺產清冊、收據、本院民事執行處98年6 月30日雄院高95
    執丞字第40675 號函影本各1 份為證，堪信為真實。本院審
    酌：被繼承人之遺產有上開土地及建物共2 筆，其債權人國
    泰世華銀行股份有限公司已向本院聲請強制執行，並業經本
    院民事執行處拍定在案，拍定總值1,089,000 元，有本院民
    事執行處98年6 月30日雄院高95執丞字第40675 號函1 紙附
    卷可參，除此之外，即無其他債權人陳報債權、債務或遺贈
    ；又聲請人業已公示催告、登報、通報債權人陳報債權、查
    詢被繼承人之財產等管理遺產行為，聲請人處理上開事務及
    後續處理所需時間之久暫、耗費人力之程度及各債權人受償
    權利之保障等一切情狀，認本件遺產管理人之報酬以40,000
     元 （含已代為墊支之相關費用1,079 元【其中本院97年度
    家催字第352 號公示催告聲請費，已經裁定明示由被繼承人
    甲○○之遺產負擔，應予扣除】）為適當，爰酌定如主文第
    1 項所示。
四、末按依法應由關係人（包括聲請人、相對人及其他利害關係
    人）負擔費用者，法院裁定命關係人負擔時，應一併確定其
    數額，非訟事件法第24條第1 項所明定。經核本件聲請事件
    ，應徵之程序費用為1,000 元，依非訟事件法第157 條規定
    ，應由遺產負擔，爰併予確定如主文第2 項所示，附此敘明
    。
五、依非訟事件法第157 條、第24條第1 項，裁定如主文。
中    華    民    國    98    年    7     月    29    日
                  家事法庭  司法事務官  任士慧
上為正本係照原本作成。
如對本裁定抗告，須於裁定送達後10日之不變期間內，向本院提
出抗告狀，並繳納抗告費新臺幣1,000元。
中    華    民    國    98    年    7     月    29    日
                            書  記  官  葉正昭


司法院資訊處製作；財團法人民間司法改革基金會備份。
